【裁判字號】    98,訴緝,333
【裁判日期】    990201
【裁判案由】    偽造文書等
【裁判全文】
臺灣板橋地方法院刑事判決             98年度訴緝字第333號
公  訴  人  臺灣板橋地方法院檢察署檢察官
被      告  戊○○
上列被告因偽造文書等案件，經檢察官聲請簡易判決處刑（94年
度偵字第13040 號），本院認不得以簡易判決處刑，改依通常程
序審理，並判決如下：
    主  文
戊○○被訴侵占遺失物部分免訴。
其餘被訴部分無罪。
    理  由
一、公訴意旨略以：被告戊○○於民國93年9 月間，拾得甲○○
    遺失之國民身分證，竟意圖為自己不法之所有，將之侵占入
    己；又於同年11月26日，偽刻甲○○之印章，並持以行使，
    購買車牌號碼EJ-0911 號自用小客車（以下簡稱系爭車輛）
    ，足生損害於甲○○及監理機關對於車籍管理之正確性；因
    認被告涉犯刑法第337 條侵占遺失物、第216 條、第210 條
    行使偽造私文書及第214 條使公務員登載不實公文書等罪嫌
    。
二、按犯罪事實應依證據認定之，無證據不得認定犯罪事實；不
    能證明被告犯罪或其行為不罰者，應諭知無罪之判決，刑事
    訴訟法第154 條第2 項、第301 條第1 項分別定有明文。又
    刑事訴訟法第161 條已於91年2 月8 日修正公布，其第1 項
    規定：檢察官就被告犯罪事實，應負舉證責任，並指出證明
    之方法。因此，檢察官對於起訴之犯罪事實，應負提出證據
    及說服之實質舉證責任。倘其所提出之證據，不足為被告有
    罪之積極證明，或其指出證明之方法，無從說服法院以形成
    被告有罪之心證，基於無罪推定之原則，自應為被告無罪判
    決之諭知（最高法院92年台上字第128 號判例意旨參照）。
    公訴人認被告涉犯行使偽造私文書、使公務員登載不實公文
    書等罪嫌，係以證人甲○○之陳述及車籍查詢資料、過戶登
    記書影本等為其主要論據。訊據被告堅詞否認有何行使偽造
    私文書、使公務員登載不實公文書之犯行，辯稱：伊於93年
    12月間透過網路拍賣網站，向某自稱甲○○之男子購買系爭
    車輛，於給付訂金後，即聯繫賣方無著，是伊並未辦理過戶
    等語。
三、經查：
  (一)按被告以外之人於審判外之言詞或書面陳述，除法律有規定
    者外，不得作為證據，刑事訴訟法第159 條第1 項規定甚明
    。而被告以外之人於審判外之陳述，經當事人於審判程序同
    意作為證據，法院審酌該言詞陳述或書面陳述作成時之情況
    ，認為適當者，得為證據，則為同法第159 條之5 第1 項所
    明定。茲證人甲○○於司法警察、檢察事務官調查時所為陳
    述，雖係被告以外之人於審判外之陳述，惟被告於審判程序
    同意作為證據（見本院99年1 月18日審判筆錄），復經審酌
    其言詞陳述之情況，認為適當，應認有證據能力。
  (二)被告於93年底，透過拍賣網站，購得車牌號碼EJ-0911 號自
    用小客車，為所有權人，而該車係以甲○○名義登記之事實
    ，業據被告於本院審理時坦承不諱，核與證人甲○○於警詢
    及檢察事務官詢問時證述之情節相符，且有車籍作業查詢資
    料附卷可資佐證，俱徵被告此部分供述與事實相符，此情足
    堪認定。
  (三)證人甲○○於檢察事務官詢問時雖證稱：「我身分證於93年
    9 月間遺失，後來我接到罰單，才知道林傳傑（為被告冒名
    ）把我遺失的身分證去買車。」等語（見臺灣板橋地方法院
    檢察署94年度發查字第955 號偵查卷宗第3 頁）；然其於警
    詢時證稱：「我因常常接獲該車的交通告發單，故與家人前
    往告發單上所列之違規地點尋找，於94年1 月4 日在臺北縣
    新莊地區尋獲該車，當時戊○○假冒林傳傑之身分與我簽訂
    切結書，表示將會自行前往主管機關作車籍變更之動作及負
    責交通違規費用之損失等云云。」、「我與被告戊○○簽完
    切結書之後，被告戊○○並未依約將該車所有人辦理過戶手
    續，我因擔心繼續遭受損害，故二次尋找該車，復於94年4
    月14日左右，在臺北縣樹林市尋獲該車，我立即向樹林分局
    樹林派出所報案處理本案，期間處理之警員才發現被告戊○○之真實身分……」等語（見臺灣板橋地方法院檢察署94年
    度他字第3959號偵查卷宗第6 頁），益徵甲○○係於個人身
    分證件遺失後，陸續接獲舉發違反道路交通管理事件之通知
    單，始悉遭冒名登記為系爭車輛所有權人，並循線查知該車
    係由被告使用；衡之坊間汽機車買賣，本不以辦理所有權移
    轉登記為必要，其未經過戶逕行轉讓者，所在多有，故被告
    所辯，並非均不可採，則系爭車輛雖曾由被告占有使用，但
    究係何人以甲○○名義辦理過戶，仍未可知。
  (四)再觀諸卷附汽（機）車過戶登記書所載，系爭車輛原為丁○○所有，於93年11月26日由丙○○代理移轉登記予甲○○，
    新車主甲○○之聯繫電話為0000000000，依中華電信查詢資
    料所示，該電話門號申辦人為乙○○；經本院傳喚證人丁○○到庭具結證稱：「（問：EJ-0911 自用小客車是否妳的？
    ）是我的……但是在民國89年4 月時，我把車子交給丙○○
    處理……」等語，證人丙○○於本院審理時則具結證稱：「
    89年6 月我換工作，無法接送太太，我岳母（即丁○○）把
    上開車輛送給我，給我太太使用。」、「（問：何時賣掉系
    爭車輛？）5 、6 年前，透過EBAY網站賣掉……當時買主有
    到我家看過車，買主應該是甲○○……」、「（問：甲○○
    去你家看車時，有無出示證件？）他有拿身分證、印章給我
    ……我一個人去監理站辦的……」、「（問：有無見過在庭
    被告？）沒有印象，沒見過。」、「（問：被告是否跟你買
    車的人？）身材不像，至於長相不確定。」、「（提示汽機
    車過戶登記書問：上開資料甲○○的電話如何來的？）他留
    給我的電話……」等語，與證人乙○○於本院審理時結證：
    「（問：0000000000是否妳申請？）我在新莊市○○路362
    號10樓的房子，我租給人家，我有幫房客辦一支電話……」
    、「……因為房客要求要有網路，原本房間沒有其他的電話
    。」、「（問：系爭電話在93年間是何人使用？）我不清楚
    ，且這支門號我沒有外流，這支電話只有作網路使用……」
    、「（問：是否見過在庭被告？）沒有見過……」等語（以
    上均見本院99年1 月18日審判筆錄）對照觀之，被告既未曾
    向乙○○租屋、使用0000000000門號電話及網路，且系爭車
    輛係由丙○○辦理過戶手續，轉讓予甲○○，丙○○曾與該
    名自稱甲○○之人近距離接觸，猶未能指認被告即為該名自
    稱甲○○之人，實難認被告有冒用甲○○名義購買系爭車輛
    ，而偽造印章、私文書辦理過戶，使公務員登載不實公文書
    之行為。
四、綜上，本案依公訴人所提事證，尚不足使所指被告偽造甲○○印章，冒用其名義辦理過戶登記之事實，達於無所懷疑而
    得確信為真實之程度。本案復查無其他積極證據足資證明被
    告確有行使偽造私文書、使公務員登載不實公文書之犯行，
    核屬不能證明被告犯罪，應就此部分為被告無罪之諭知，以
    昭審慎。
五、末按案件時效已完成者，應諭知免訴之判決，此為刑事訴訟
    法第302 條第2 款所明定。又被告行為後，刑法第80條第1
    項關於追訴權時效期間，業於95年7 月1 日修正施行，修正
    後犯拘役或罰金之罪，追訴權因5 年內未起訴而消滅，較之
    修正前犯拘役或罰金之罪，追訴權因1 年內不行使而消滅之
    規定，對被告並非有利，依刑法第2 條第1 項前段規定，本
    件追訴權時效期間，及其停止、進行之計算等，均應一體適
    用修正前之刑法規定。而被告被訴於93年9 月間涉犯刑法第
    337 條侵占遺失物罪，其法定刑為罰金刑，依修正前刑法第
    80條第1 項第5 款規定，追訴權時效期間為1 年。經公訴人
    於94年3 月9 日開始偵查後，聲請簡易判決處刑，嗣因被告
    逃匿，經本院於94年11月30日發布通緝，致審判程序不能繼
    續，依修正前刑法第83條第1 項、第3 項規定，其追訴權之
    時效期間應加計因通緝而停止之3 個月期間，共計1 年3 月
    ，至前揭開始偵查日起至通緝之前1 日止之期間，依大法官
    會議釋字第138 號解釋意旨，其追訴權並無不行使之情形，
    自不生時效進行之問題。從而，被告被訴侵占遺失物罪之追
    訴權時效，已於95年8 月24日完成，自應就此部分諭知免訴
    之判決。
據上論斷，應依刑事訴訟法第452 條、第301 條第1 項、第302
條第2 款，判決如主文。
本案經檢察官鄭淑壬到庭執行職務。
中    華    民    國    99    年    2     月    1     日
                  刑事第二十庭  審判長法  官  邱景芬
                                      法  官  吳佳穎
                                      法  官  廖怡貞
以上正本證明與原本無異。
如不服本判決，應於判決送達後10日內敘明上訴理由，向本院提
出上訴書狀（應附繕本），上訴於臺灣高等法院。
                                      書記官  林惠齡
中    華    民    國    99    年    2     月    4     日

司法院資訊處製作；財團法人民間司法改革基金會備份。
